【裁判字號】    98,簡上,223
【裁判日期】    990421
【裁判案由】    給付貨款
【裁判全文】
臺灣高雄地方法院民事判決             98年度簡上字第223號
上  訴  人  陳宜榛
            即自強輪胎行
被  上訴人  普利司通南區興業股份有限公司
法定代理人  丙○○
訴訟代理人  丁○○
上列當事人間請求給付貨款事件，上訴人對於民國98年6 月10日
本院高雄簡易庭98年度雄簡字第200 號第一審判決提起上訴，經
本院於民國99年3 月31日言詞辯論終結，判決如下：
    主      文
上訴駁回。
第二審訴訟費用由上訴人負擔。
    事實及理由
一、被上訴人起訴主張：上訴人為自強輪胎行之負責人，其自民
    國97年6 月3 日起至同年10月14日止陸續向伊購買輪胎，伊
    業已依約交付輪胎，惟被上訴人迄今仍有新臺幣（下同）43
    6,734 元之貨款（下稱系爭貨款）未為給付，自應依其間買
    賣契約給付，又縱或上訴人未為同意以其名義開設自強輪胎
    行，惟其就訴外人甲○○以其為負責人經營自強輪胎行等情
    均知之甚詳，期間亦無為反對之表示，亦應負授權人之責任
    ，為此爰依買賣契約及表見代理之法律關係提起本訴，並聲
    明：上訴人應給付被上訴人436,734 元，及自起訴狀繕本送
    達之翌日起至清償日止，按週年利率5%計算之利息。
二、上訴人則以：伊固於89年間曾同意訴外人即自強輪胎行之實
    際負責人甲○○擔任該行之負責人，惟於92年間因兩人感情
    生變，伊已要求甲○○為負責人變更登記，並辦理變更登記
    改由訴外人宋岱融擔任負責人，其後伊未曾再同意擔任自強
    輪胎行之負責人，是自強輪胎行嗣於94年間為負責人之變更
    登記，乃為甲○○所偽造，伊既非自強輪胎行之負責人，對
    於自強輪胎行與被上訴人間之買賣自無庸負責等語資為抗辯
    ，並聲明：被上訴人之訴駁回。
三、原審經審理結果，就被上訴人之上開請求為全部勝訴之判決
    ，上訴人不服提起上訴，除援用原審之答辯理由外，並補陳
    ：其早於95年8 月22日即於高雄市私立樹德家商任職，足證
    95年後自強輪胎行之交易均與其無關等語，並於本院聲明：
    (一)原判決廢棄。(二)被上訴人在第一審之訴駁回。被上訴人於
    本件上訴則聲明：上訴駁回。
四、兩造不爭執事項
  (一)自強輪胎行於97年6 月3 日至97年10月14日間向被上訴人購
    買輪胎，被上訴人並已依約將輪胎交付，惟自強輪胎行未依
    約給付貨款，扣除自強輪胎行業已給付之金額，尚積欠436,
    734 元。
  (二)自強輪胎行之負責人於92年12月9 日由上訴人變更登記為訴
    外人宋岱融，嗣又於93年3 月3 日變更登記為上訴人。
  (三)93年間自強輪胎行申請高雄縣政府營利事業統一發證變更登
    記申請書所附之轉讓契約書上陳宜榛之簽名為上訴人所親簽
    。
  (四)原審卷第36至37頁出貨單上之客戶簽名為上訴人所簽。
五、上訴人就被上訴人主張曾於上開時間販賣輪胎予自強輪胎行
    ，且尚有前述金額之價金未獲給付，而於該時上訴人為自強
    輪胎行之登記負責人等事實並不爭執，惟就被上訴人之請求
    則以前揭情詞置辯，是本件首要之爭點應在於：上訴人是否
    有同意登記為自強輪胎行之負責人，而應就系爭貨款負責？
    茲分述本院得心證之理由如下：
  (一)上訴人是否有同意登記為自強輪胎行之負責人？
    1.查自強輪胎行於93年間申請高雄縣政府營利事業統一發證
      變更登記申請書所附之轉讓契約書上「陳宜榛」之簽名為
      上訴人所親簽已如前述，而證人甲○○固於本院審理時到
      庭證述其92年間辦理自強輪胎行負責人變更登記時，承辦
      會計師拿予其5 、6 張讓渡書以防誤寫，其將所取得之讓
      渡書全部交予上訴人簽名，上訴人有1 、2 張簽錯地方，
      嗣於93年間其即拿上開上訴人簽錯之讓渡書辦理變更登記
      云云，惟此與證人即為自強輪胎行記帳及辦理變更登記之
      會計師乙○○到庭證述其係提供已填寫內容，但簽名欄空
      白之轉讓契約書予負責人簽名後再行辦理，而93年間自強
      輪胎行辦理負責人變更登記係由其親自拿文件與上訴人簽
      名等語相左，以證人乙○○係專業會計師，上訴人又為其
      過去之客戶，其應無故為偽證而不利於上訴人之可能，而
      證人甲○○曾與上訴人為男女朋友，並為自強輪胎行之實
      際負責人，與本件牽連甚深，是自以證人乙○○之證詞較
      為可信，況轉讓契約書上本即列印轉讓日期為93年2 月29
      日，若會計師於92年辦理變更登記時，卻提供93年之轉讓
      契約書以防免誤寫，而上訴人又恰於此張誤在承讓人處簽
      名，以其並非無智識能力之人，所言實違常理又過於巧合
      ，是證人甲○○所述應非屬實，上訴人抗辯其係誤填轉讓
      契約書云云洵難採信。
    2.次查自強輪胎行93年間營業人變更登記查簽表上亦經稅務
      員勾選調查對象為負責人，上訴人亦簽名其上，此有財政
      部臺灣省南區國稅局旗山稽徵所（下稱旗山稽徵所）98年
      12月29日南區國稅旗山三字第0980018778號函及函附資料
      在卷可按（見本院卷第111 至119 頁），而上訴人固否認
      上開查簽表為其所親簽，惟觀諸該查簽表上之筆勢、外形
      均與上訴人於原審、本院狀紙之簽名形式相似（見原審卷
      第25頁、本院卷第64頁、第225 頁），且經本院函詢旗山
      稽徵所上開查簽表是否為上訴人所親辦，該所亦函覆依營
      業稅稽徵作業規定，營業人設立及變更負責人時，應查對
      負責人國民身分證或其他有關證明文件與申請書內容是否
      相符，必要時請負責人在申請書或營業人訪問卡及營業人
      變更登記查簽表上簽名，而辦理自強輪胎行93年負責人變
      更登記之人員業已離職無法查證是否有依上開規定為之，
      然本所實務作法係與稽徵作業相符等語，亦有旗山稽徵所
      99年1 月18日南區國稅旗山三字第0990000783號函、99年
      3 月2 日南區國稅旗山三字第0990002552號函在卷可按（
      見本院見第183 頁、第224 頁），而證人乙○○亦證稱其
      代辦國稅局變更登記查簽表之程序為其經國稅局人員以電
      話通知後，連繫上訴人至國稅局簽名，因會計師不能代為
      簽名，國稅局的人員也不會容許會計師代簽，因此本件一
      定是上訴人自行簽名等語，以證人乙○○之證言堪以採信
      已如前述，則旗山稽徵所之實務運作既須查對身分，且必
      要時請負責人在營業人變更登記查簽表上簽名，若本件有
      非常態之情，會計師即乙○○應會有所印象，是依其上開
      證言及查簽表上簽名之樣態，應足認93年自強輪胎行辦理
      變更登記時，旗山稽徵所上開查簽表應為上訴人所親自辦
      理並予以簽名，上訴人抗辯上開查簽表非其所簽云云應難
      採信。
    3.上訴人於93年變更登記為自強輪胎行之負責人後，除97年
      因自強輪胎行業已結束營業而無報稅資料外，其95、96年
      度報稅資料均有申報自強輪胎行之營業所得，此亦有上訴
      人95至97年度稅務電子閘門財產所得調件明細表在卷可按
      （見本院卷第85至89頁），此足見上訴人有因登記為自強
      輪胎行而配合申報所得稅。至上訴人固抗辯每年所得稅均
      係訴外人甲○○幫其申報，其就此並不知情云云，惟此雖
      與證人甲○○證述其因恐上訴人知其登記上訴人為負責人
      ，而均好意為上訴人報稅等語相符，然甲○○所述有欠證
      明力已如前述，且衡情報稅乃攸關個人年度收入極其隱私
      ，並涉及繳納稅款，應非得輕易託予一般友人，縱託人辦
      理事後應仍會予以核對以防錯漏等情，則上訴人輕易託諸
      業已感情生變之人辦理申報所得稅事宜，且稱就申報內容
      一無所知顯違常情，應不足採。
    4.綜上，自強輪胎行於93年辦理負責人變更登記時，並非以
      上訴人前次誤簽之轉讓契約書申請變更登記，上訴人係經
      協同至旗山稽徵所辦理相關事宜而在上開查簽表上簽章，
      則依其協同辦理上開自強輪胎行之負責人變更登記相關事
      宜之情，並參以95、96年度上訴人申報所得稅均有自強輪
      胎行之營利所得資料，應足認其業已同意登記為自強輪胎
      行之負責人。
  (二)上訴人就系爭貨款應否負責？
    按自然人獨資或合夥設立商號藉以從事商業活動達成其經濟
    目的，為我國社會上普遍之現象，而一般人對獨資商號之認
    知，亦經由其表彰為負責人之登記以資判別，故在獨資商號
    經登記為負責人者，既已使一般與之交易之相對人認知為交
    易之對造，自應就此交易所生之權利義務負其責任，始足保
    障交易之安全，此從商業登記法第19條規定登記事項應為公
    告及第20條規定未經登記事項不得對抗善意第三人，即可明
    暸，則經登記之獨資商號自應由其登記之負責人就交易之效
    果負其責任，否則如認獨資商號得藉由其內部約定而主張應
    由非登記負責人之人負責（所謂實際負責人），勢將影響交
    易之安全，並混淆法律規範之目的。本件上訴人業同意登記
    為自強輪胎行之負責人已為前述，依此即應認其對訴外人甲
    ○○就自強輪胎行所為之業務行為應有所授權，且縱其內部
    對責任分擔另有所約定，依諸前述，亦難以此對抗善意之第
    三人，而被上訴人雖於偵查中向檢察官陳稱上訴人為自強輪
    胎行之名義負責人，惟被上訴人嗣於本院稱此乃係指上訴人
    為登記資料上之負責人等語（見本院卷第126 頁），以被上
    訴人非法律專業人士，其當時所稱之「名義負責人」並不是
    指非實際經營者之意亦合常情，且現今商業交易負責人亦可
    能僅於幕後籌畫，亦不能僅以均為訴外人甲○○向被上訴人
    訂購貨品，即認被上訴人知悉上訴人、甲○○之內部關係，
    是被上訴人應屬不知情之善意第三人，則上訴人縱與訴外人
    甲○○就其內部關係另有約定，亦不得對抗被上訴人，故於
    上訴人同意登記為負責人期間，訴外人甲○○以自強輪胎行
    之名義與被上訴人所為買賣契約效力，應係經上訴人授權而
    存於兩造之間，且縱上訴人與訴外人甲○○就其間內部關係
    另有約定，亦不得對抗善意之被上訴人，上訴人就系爭貨款
    債務自應負清償之責，所辯不足為據。
六、從而被上訴人依買賣契約向上訴人請求給付系爭貨款及法定
    遲延利息即屬有據，則原審判令上訴人應如數給付，並依職
    權為假執行之宣告，即無違誤。上訴意旨指摘原判決不當，
    求予廢棄改判，為無理由，應予駁回。
七、本件事證已臻明確，兩造其餘攻擊防禦方法及舉證，核與判
    決結果不生影響，爰不逐一論駁，併此敘明。
八、據上論結，本件上訴為無理由，依民事訴訟法第436 條之1
    第3 項、第449 條第1 項、第78條規定，判決如主文。
中    華    民    國    99    年    4     月    21    日
                  民事第四庭  審判長法  官  黃宏欽
                                    法  官  楊淑珍
                                    法  官  楊淑儀
正本係照原本作成。
本判決不得上訴。
中    華    民    國    99    年    4     月    21    日
                                    書記官  王資惠

司法院資訊處製作；財團法人民間司法改革基金會備份。
